臺灣嘉義地方法院民事判決
110年度訴字第479號
原      告  高健銘  
被      告  侯佳玗即侯勤



上列當事人間請求遷讓房屋等事件，本院於民國110年10月19日
言詞辯論終結，判決如下：
    主      文
被告應將門牌號碼嘉義縣○○鄉○○村○○路○○○號右三之房屋騰空，
並遷讓返還予原告。
被告應給付原告新臺幣陸萬陸仟元及自民國一百一０年十月一日
起至清償之日止，按週年利率百分之五計算之利息。
原告其餘之訴駁回。
訴訟費用由原告負擔百分之五，餘由被告負擔。
    事實及理由
一、被告侯佳玗即侯勤經合法通知，均未於言詞辯論期日到場，
    核無民事訴訟法第386條各款所列情形，爰依原告聲請，由
    其一造辯論判決。
二、原告起訴主張：
㈠、緣被告於民國108年2月11日向原告承租門牌號碼嘉義縣○○鄉○
    ○村○○路000號右3之房屋（下稱系爭房屋），租期自108年2
    月11日起至109年2月11日止，為期一年，租金每月為新臺幣
    （下同）2萬6,000元，應於每月11日以前繳納（下稱系爭租
    賃契約）。
㈡、詎被告自今年1月起即時常遲延給付、未足額給付租金，經原
    告每月催繳，被告仍積欠2個月左右之租金，且至110年8月1
    1日止，累計已積欠租金達7萬元。原告於110年8月23日以LI
    NE訊息預告通知被告「7月份房租差5,000-3,000 = 2,000，
    之前差4萬2,000房租，8月房租未繳」、「我跟你講，反正
    你到9月份沒繳出來就搬出去」等語，即向被告表明請其儘
    速繳納租金，否則將終止系爭租賃租約，並請被告返還系爭
    房屋。嗣被告依舊未繳納租金，原告遂於110年8月27日以嘉
    義中山路存證號碼000282號存證信函限被告於民國110年9月
    11日前連同九月租金給付原告9萬6,000元，否則將終止租約
    ，並請被告自行遷出、返還房屋。上開存證信函並經被告於
    110年8月30日收受，被告迄今均置之不理，因被告積欠房租
    逾3個月以上，原告無論依前開LINE訊息或存證信函，已向
    被告表明終止租約之意思，並以起訴狀繕本再度為終止契約
    之意思表示，是以兩造租約既已終止，被告應將系爭房屋騰
    空返還予原告。為此，爰依民法第440條第1、2項及第455條
    前段，提起本訴，請求被告應將系爭房屋騰空遷讓返還原告
    ，並給付遲付租金合計9萬6,000元。
㈢、並聲明：
１、被告應將門牌號碼嘉義縣○○鄉○○村○○路000號右3之房屋騰空
    遷讓返還原告。
２、被告應給付原告新臺幣玖萬陸仟元及自起訴狀繕本送達翌日
    起至清償日止，按年息百分之5計算之利息。
３、訴訟費用由被告負擔。
三、被告侯佳玗即侯勤未於言詞辯論期日到場，亦未提出書狀作
    何聲明或陳述。
四、本院之判斷：
㈠、當事人對於他造主張之事實，於言詞辯論時不爭執者，視同
    自認。但因他項陳述可認為爭執者，不在此限。當事人對於
    他造主張之事實，已於相當時期受合法之通知，而於言詞辯
    論期日不到場，亦未提出準備書狀爭執者，準用第1項之規
    定。民事訴訟法第280條第1、3項定有明文。被告經合法通
    知，無正當理由未到庭，依據前開規定，就原告主張之事實
    ，視為自認，先予敘明。　　　　
㈡、原告主張之事實，業據提出系爭租賃契約書、房屋外觀照片
    、Line對話截圖、存證信函暨其收件回執及嘉義縣財政稅務
    局110年房屋稅繳款書等件為證（見本院卷第11頁至27頁）
    ，核屬相符，而被告侯佳玗即侯勤經合法通知未到庭為有利
    於己之陳述或主張，亦未提出任何書狀作有利於己之陳述，
    且依據前開規定，被告對於原告主張之事實視同自認，堪信
    原告主張為真。
㈢、兩造系爭房屋之租賃契約為未定期限租賃契約，兩造租賃契
    約業已終止：
１、不動產之租賃契約，其期限逾一年者，應以字據訂立之，未
    以字據訂立者，視為不定期限之租賃。租賃定有期限者，其
    租賃關係，於期限屆滿時消滅。未定期限者，各當事人得隨
    時終止契約。但有利於承租人之習慣者，從其習慣。前項終
    止契約，應依習慣先期通知。但不動產之租金，以星期、半
    個月或一個月定其支付之期限者，出租人應以曆定星期、半
    個月或一個月之末日為契約終止期，並應至少於一星期、半
    個月或一個月前通知之。民法第422條、第450條分別定有明
    文。
２、原告於本院辯論時自陳於109年2月11日兩造前次簽立之系爭
    租賃契約到期後，被告有表明續租，原告同意，但沒有寫契
    約，當時續租之時並沒有特別講要租多久等語（見本院110
    年10月19日言詞辯論筆錄）。且原告於110年7月及8月間仍
    舊向被告催討租金，並且由兩造間之對話紀錄可知，原告告
    知被告7月份房租差5,000-3,000＝2,000，之前差4萬2,000元
    亦有原告提出之LINE對話紀錄、存證信函影本可查（見本院
    卷第19至21頁），顯見兩造之租賃期限自最後一次簽約至少
    至110年7月間止，至少超過1年，而依原告前開所述，兩造
    並未簽立契約，是以，兩造間之契約依據民法第422條之規
    定，已轉為未定期限租賃契約。
３、而兩造既屬未定期限租賃契約，且屬於每月繳納租金，租金
    繳納為每月11日，雖說原告得隨時終止契約，然依據前開規
    定，原告至少需於1個月前通知被告，就原告提出之證據觀
    之，原告LINE通知被告搬遷之日為110年8月23日，而存證信
    函終止租約意思表示之到達日為110年8月30日，且原告於本
    件起訴狀再為終止契約之意思表示，足認原告業已定一個月
    以上期限通知被告，並為終止之意思表示，揆之前開規定，
    本件兩造間之未定期限租賃業已合法終止。
４、按承租人於租賃關係終止後，應返還租賃物，民法第455條定
    有明文。又依據民法第259條之回復原狀意旨，解除契約後
    兩造有回復原狀之義務。依同法第263條於終止契約準用之
    。兩造間之未定期限租賃既已合法終止，原告依租賃物終止
    後請求被告騰空系爭房屋並且予以返還為有理由，應予准許
    。
５、至原告以被告租金未繳超過3個月並定期催告為由終止系爭租
    賃租約，該部分屬於定有期限之租賃契約之約定，當不能援
    用於本件，併此敘明。　　　　
㈣、原告請求被告積欠之費用共計9萬6,000元部分：
１、兩造間約定之租金為每月2萬6,000元，被告對於其尚未繳交
    原告房租至8月11日已達7萬元，並未爭執，而加上本件起訴
    之9月15日前之9月11日到期之房租2萬6,000元，被告確以積
    欠原告9萬6,000元之租金。
２、所謂押租金係以擔保承租人之租賃債務為目的，由承租人或
    第三人交付出租人相當之金錢或其他代替物，屬於承租人債
    務不履行之擔保，承租人有未按約履行之情事發生時，出租
    人即得就押租金求償。押租金之主要目的在於擔保承租人履
    行租賃債務，故租賃關係消滅後，承租人如有欠租或其他債
    務不履行時，其所交付之押租金，發生當然抵充之效力（最
    高法院87年度台上字第1631號判決意旨參照）。次按債務已
    屆清償期者，儘先抵充，民法第322條第1款亦有明定。
３、本件原告既收有被告之押租金3萬元，有原告所提出其前所簽
    之租賃契約影本可證（見本院卷第12頁），則其請求被告所
    欠租金9萬6,000元，依據前開見解及條文，應先抵充其所收
    取之押租金部分，亦即原告所請求者需先扣除其向被告收取
    之押租金3萬元。是以，本院原告得向被告請求之欠租金額
    為6萬6,000元，逾越此部分之請求應予駁回。　　
４、按給付定有確定期限者，債務人自期限屆滿時起，負遲延責
    任；遲延之債務，以支付金錢為標的者，債權人得請求依法
    定利率計算之遲延利息；應付利息之債務，其利率未經約定
    ，亦無法律可據者，週年利率為百分之5，民法第229條第1
    項、第233條第1項前段及第203條分別定有明文。再民法第2
    29條第1項亦定有明文。本件原告所請求之積欠租金，雖屬
    不定期限租賃，然經原告陳述及前契約約定，兩造需於每月
    11日繳納租金，是以本件之遲延日期應自每期即每月11日後
    被告未繳納租金開始計算，而本件原告係以起訴狀繕本送達
    翌日起為其遲延利息之請求，並未逾越前開得以開始起算遲
    延利息之時點，又本件起訴狀繕本係於110年9月30日送達，
    有本院送達證述可查（見本院卷第36頁）是原告主張就其勝
    訴部分自本件起訴狀繕本送達之翌日即110年10月1日起算，
    逾越此部分之請求為無理由，應予駁回。
五、綜上所述，原告主張其與被告間之租賃關係業已終止，依民
    法第451條、第455條請求被告騰空並遷讓返還系爭建物，並
    請求被告給付其所積欠之租金9萬6,000元，經核兩造間之租
    賃關係業已終止，原告請求被告騰空並遷讓返還系爭房屋為
    有理由。又其請求被告給付9萬6,000元及遲延利息部分，於
    6萬6,000元部分為有理由，其餘部分應由押租金先抵充之，
    該部分請求為無理由，應予駁回。
六、本件事證已臻明確，兩造其餘攻擊防禦方法及證據調查主張
    ，經本院斟酌後，認與判決結果不生影響，均毋庸再予逐一
    論述，併附此敘明。
七、據上論結，本件原告之訴一部有理由，一部無理由，爰依民
    事訴訟法第79條，判決如主文。
中    華    民    國   110    年    11     月    5    日
                  民事第一庭  法  官  唐一强
以上正本係照原本作成。
如對本判決上訴須於判決送達後20日內向本院提出上訴狀。
如委任律師提起上訴者，應一併繳納上訴審裁判費。   
中　　華　　民　　國　　110 　年　　11　　月　　5 　　日
                              書記官  黃妍爾